【裁判字號】    98,訴,1609
【裁判日期】    981229
【裁判案由】    毒品危害防制條例
【裁判全文】
臺灣高雄地方法院刑事判決              98年度訴字第1609號
公  訴  人  臺灣高雄地方法院檢察署檢察官
被      告  乙○○
上列被告因毒品危害防制條例案件，經檢察官提起公訴（98年度
毒偵字第5388號），本院判決如下：
    主  文
乙○○施用第一級毒品，累犯，處有期徒刑拾月。
    事  實
一、乙○○於民國93年7 月間，因施用毒品案件，經送觀察、勒
    戒後，因無繼續施用毒品之傾向，而於93年8 月12日執行完
    畢釋放，經臺灣高雄地方法院檢察署檢察官以93年度毒偵字
    第3896號為不起訴處分確定；復於95年1 月間，因施用第一
    、二級毒品案件，經本院以94年度訴字第3684號判決分別判
    處有期徒刑6 月、5 月，並定應執行刑為10月，檢察官就施
    用第一級毒品部分提起上訴，經臺灣高等法院高雄分院以95
    年度上訴字第398 號判決就施用第一級毒品及定應執行刑部
    分撤銷原判決，改判有期徒刑8 月確定，上開2 罪經臺灣高
    等法院高雄分院以95年度聲字第1004號及96年度聲減字第31
    3 號裁定減刑及定應執行刑為有期徒刑6 月，於96年9 月14
    日縮刑期滿執行完畢。
二、詎其仍未戒除毒癮，明知海洛因、甲基安非他命業經公告列
    為毒品危害防制條例第2 條第2 項第1 款、第2 款所定之第
    一、二級毒品，不得非法持有、施用，於上開觀察、勒戒執
    行完畢釋放後5 年內，復基於施用第一級毒品海洛因（下稱
    海洛因）及第二級毒品甲基安非他命（下稱甲基安非他命）
    之犯意，於98年7 月30日上午10時，在高雄市甲○區○○○
    街38巷9 弄30號住處，以燒烤方式同時施用海洛因及甲基安
    非他命1 次。嗣其於98年7 月30日下午5 時10分許，在高雄
    市○○區○○街70號前，因行跡可疑而遭警盤查，發現其有
    施用毒品之前科，經警徵得其同意後採集其尿液送驗，檢驗
    結果呈嗎啡及甲基安非他命陽性反應，而查悉上情。
三、案經高雄市政府警察局甲○分局移送臺灣高雄地方法院檢察
    署檢察官偵查起訴。
    理  由
壹、程序部分：
    按被告以外之人於審判外之陳述，雖不符前4 條之規定，而
    經當事人於審判程序同意作為證據，法院審酌該言詞陳述或
    書面陳述作成時之情況，認為適當者，亦得為證據。當事人
    、代理人或辯護人於法院調查證據時，知有第159 條第1 項
    不得為證據之情形，而未於言詞辯論終結前聲明異議者，視
    為有前項之同意，刑事訴訟法第159 條之5 定有明文。經查
    ，檢察官、被告乙○○於本院言詞辯論終結前，就本判決所
    引用下列各項屬於審判外陳述之證據，知有第159 條第1 項
    不得為證據之情形，均未聲明異議，且本院審酌該證據作成
    情況均無不適當之情形，是依上開規定，認得作為本案證據
    。
貳、實體部分：
一、此部分事實，業據被告於本院審理時坦承不諱（見院二卷第
    17頁），且經警方採集其尿液送高雄市立凱旋醫院以酵素免
    疫法初步篩檢及氣相層析質譜法確認檢驗，結果呈安非他命
    、甲基安非他命、可待因、嗎啡類陽性反應，有該院98年8
    月18日A00000000 號濫用藥物尿液檢驗報告、毒品嫌疑人尿
    液代碼與姓名對照表各1 份附卷足憑（見偵卷第13、14頁）
    。綜上，足見被告所稱於上開時間施用第一級毒品海洛因及
    第二級毒品甲基安非他命之自白，應與事實相符而堪採信，
二、按毒品危害防制條例前於92年7 月9 日修正公布，自93年1
    月9 日施行，觀之該條例第20條、第23條之立法理由，修正
    後毒品危害防制條例就施用毒品者，只於「初犯」及「5 年
    後再犯」2 種情形，有其追訴條件之限制，即須於初犯經觀
    察、勒戒或強制戒治釋放後，5 年內均無施用毒品之行為，
    始能認其前所實施之觀察、勒戒或強制戒治已足遮斷毒癮，
    而得於5 年後再犯時，再予適用初犯之規定，重行觀察、勒
    戒等程式。倘5 年內已經再犯，被依法追訴處罰，縱其第3
    次（或第3 次以上）施用毒品之時間在初犯釋放5 年以後，
    即與「5 年後再犯」之情形有別，且因已於「5 年內再犯」
    ，顯見其再犯率甚高，原實施觀察、勒戒或強制戒治，已無
    法收其實效，而無5 年戒斷期之存在，自無再經觀察、勒戒
    及強制戒治之必要，應得逕行追訴處罰，最高法院95年度台
    上字第1071號判決意旨參照。查被告於93年7 月間，因施用
    毒品案件，經送觀察、勒戒後，因無繼續施用毒品之傾向，
    而於93年8 月12日執行完畢釋放，經臺灣高雄地方法院檢察
    署檢察官以93年度毒偵字第3896號為不起訴處分確定；復於
    95年1 月間，因施用第一、二級毒品案件，經本院以94年度
    訴字第3684號判決分別判處有期徒刑6 月、5 月，並定應執
    行刑為10月，檢察官就施用第一級毒品部分提起上訴，經臺
    灣高等法院高雄分院以95年度上訴字第398 號判決就施用第
    一級毒品及定應執行刑部分撤銷原判決，改判有期徒刑8 月
    確定，上開2 罪經臺灣高等法院高雄分院以95年度聲字第10
    04號及96年度聲減字第313 號裁定減刑及定應執行刑為有期
    徒刑6 月，於96年9 月14日縮刑期滿執行完畢，此有臺灣高
    等法院被告全國前案紀錄表、被告施用毒品案件紀錄表各1
    份在卷可稽。被告於觀察、勒戒執行完畢釋放後，5 年內再
    為本件施用第一、二級毒品犯行，自應依法論罪科刑。是本
    件事證明確，被告施用第一、二級毒品之犯行堪以認定。
三、按海洛因、甲基安非他命依其成癮性、濫用性及對社會危害
    性，分屬第一、二級毒品，毒品危害防制條例第2 條第2 項
    第1 款、第2 款分別定有明文。是核被告所為，係犯毒品危
    害防制條例第10條第1 項之施用第一級毒品罪、同條第2 項
    之施用第二級毒品罪。被告施用毒品前持有之低度行為，為
    其施用之高度行為所吸收，不另論其持有毒品罪。查本件被
    告係將海洛因粉末，加上甲基安非他命粉末，一同置入玻璃
    球內燒烤而同時施用之情，為其所自承（見院二卷第19頁）
    ，核與尿液檢驗結果係同時呈現上開2 種毒品陽性反應相符
    ；況依法務部調查局93年7 月12日調科壹字第09300262550
    號函及第00000000000 號函之說明：甲基安非他命之施用方
    式主要以燒烤吸食為主，海洛因之施用方式則有注射方式或
    以燒烤吸食；依該局鑑驗毒品證物之經驗，曾發現海洛因與
    甲基安非他命摻雜之案例，故研判確有可能將2 種毒品合併
    施用之可能；若將海洛因與甲基安非他命混合置於玻璃球中
    以燒烤方式吸食，於施用者尿液中應可檢出嗎啡、甲基安非
    他命之陽性反應等語。準此，因認被告所稱：伊以燒烤方式
    同時施用海洛因與甲基安非他命等語，尚屬可採。從而，被
    告於上開時、地同時施用第一、二級毒品之行為，係一行為
    觸犯數罪名，屬想像競合犯，應從一重之施用第一級毒品罪
    處斷；公訴人認上開2 罪應為數罪併罰，尚有未洽。又被告
    有如事實欄一所載之犯罪科刑執行情形，有臺灣高等法院被
    告全國前案紀錄表1 份在卷可稽，其前受有期徒刑執行完畢
    ，於5 年以內故意再犯本件有期徒刑以上之罪，為累犯，應
    依刑法第47條第1 項之規定加重其刑。爰審酌被告前經觀察
    勒戒之矯治處遇後，猶不知戒除毒癮，再犯本件施用第一、
    二級毒品犯行，意志力顯然不足；惟念其係同一次施用2 種
    毒品，所為僅戕害個人健康，尚未危害他人，於審理時已坦
    承犯行，暨其犯罪之動機、目的、手段等一切情狀，認公訴
    人於本院審理時所求處之有期徒刑1 年2 月，尚嫌過重，爰
    量處如主文所示之刑。
據上論結，應依刑事訴訟法第299 條第1 項前段，毒品危害防制
條例第10條第1 項、第2 項，刑法第11條前段、第47條第1 項、
第55條，判決如主文。
本案經檢察官丙○○到庭執行職務。
中    華    民    國    98    年    12    月    29    日
                  刑事第二庭  審判長法  官  吳進寶
                                    法  官  施盈志
                                    法  官  羅立德
以上正本證明與原本無異。
如不服本判決應於收受送達後10日內向本院提出上訴書狀，並應
敘述具體理由；如未敘述上訴理由者，應於上訴期間屆滿後20日
內向本院補提理由書（均須按他造當事人之人數附繕本）「切勿
逕送上級法院」。
中    華    民    國    98    年    12    月    29    日
                                    書記官  賴朱梅
附錄本判決論罪之法條：
毒品危害防制條例第10條：
施用第一級毒品者，處 6 月以上 5 年以下有期徒刑。
施用第二級毒品者，處 3 年以下有期徒刑。

司法院資訊處製作；財團法人民間司法改革基金會備份。
